臺灣板橋地方法院刑事判決　　　　　　　99年度訴字第1213號
公　訴　人　臺灣板橋地方法院檢察署檢察官
被　　　告　王海泓
選任辯護人　羅廷祥律師
上列被告因違反藥事法案件，經檢察官提起公訴（99年度偵字第
903 號），本院判決如下：
    主  文
王海泓犯藥事法第八十三條第一項之販賣偽藥罪共拾貳罪，前拾
壹罪，各處有期徒刑肆月；後壹罪，累犯，處有期徒刑伍月。應
執行有期徒刑年。
    事  實
一、王海泓前曾因於民國91年1 月5 日起至同年8 月6 日止間，
    連續販賣未經核准輸入之「威而鋼」禁藥牟利之違反藥事法
    案件，經本院以92年度訴字第2637號判決，判處有期徒刑一
    年，減為六月，並與同案起訴持有第二級毒品罪判處之有期
    徒刑四月，減為二月，定其應執行刑八月確定；其後又曾因
    於93年3 、4 月間起至94年1 月19日止間，連續向徐崇信、
    張榮昌販入擅自製造之「諾美婷」、「使蒂諾斯」等偽藥，
    再販售予李振遠等不特定人牟利，再犯違反藥事法等案件，
    經智慧財產法院以98年度刑智上更(一)字第23號判決，判處有
    期徒刑一年六月，減為有期徒刑九月確定在案（嗣與上開販
    賣禁藥、持有毒品等案件減刑後之徒刑六月、二月，更定應
    執行刑為一年四月，於99年6月16日縮刑期滿執行完畢）。
    又其前曾於98年間因犯施用毒品不能安全駕駛之公共危險案
    件，經本院以98年度交簡字第178 號判決，判處有期徒刑四
    月確定，其後於98年4 月9 日易科罰金執行完畢（此於本件
    王海泓最後一次販賣偽藥犯行部分，構成累犯）。詎其猶不
    知悔改，明知不詳之人所持有販售之「Rapidslim 」藍白色
    膠囊、「Reslim」綠白色膠囊、「RED」 深藍白色膠囊、「
    ELS 」藍紫色膠囊等藥品（上開「RED 」、「ELS 」等膠囊
    部分，起訴書漏未敘及），均非「美商亞培大藥廠公司」所
    生產，由「美商亞培股份有限公司臺灣分公司」合法販售之
    藥品「諾美婷」膠囊（Reductil Capsules ，係含有「Sibu
    tramine 」成分藥品，為使用於體重控制計畫之支持療法藥
    品，每顆15mg之市價約新臺幣＜下同＞120 元），而係未經
    行政院衛生署核准擅自製造之「偽藥」，依藥事法規定不得
    擅自販賣，竟仍意圖營利，基於販賣偽藥之犯意，自96年間
    某日起，先向該不詳之人以低於10元之價格，販入上開「Ra
    pidslim 」藍白色膠囊、「Reslim」綠白色膠囊、「RED 」
    深藍白色膠囊、「ELS 」藍紫色膠囊等偽藥，再於96年底，
    先提供上開偽藥樣品，經設於臺北縣新莊市（現改制為「新
    北市新莊區○○○○○路60號「吳政德耳鼻喉科診所」負責
    醫師吳政德試用後，即自97年初某日起，平均每一至二個月
    間，至上址吳政德耳鼻喉科診所，以每包1000顆膠囊，每顆
    膠囊10元之低價，每次各販賣數千顆至2 萬顆不等數量之上
    開膠囊偽藥給吳政德，最後一次則為30萬多顆，至98年6 月
    間某日止間，共販賣12次（以上開每一至二個月販賣之頻率
    計算，平均每三個月應有2 次，97年全年即應有8 次，98年
    1 月至6 月間，則應有4 次，合計共應有12次），總計數量
    約為40多萬顆，價款共計有400 多萬元（已收現金100 多萬
    元，最後一次貨款300 多萬元尚未收受），之後吳政德再將
    上開購得之膠囊偽藥，分別編號為「RED1」（即上開「Rapi
    dslim 」），「RED2」（即上開「Reslim」）、「RED 」、
    「ELS 」等代號，作為取代「諾美婷」藥品之處分藥劑，開
    立處方箋給其診所減肥病患，再由病患持該含有上開偽藥處
    方箋，至同由吳政德出資設於臺北縣新莊市○○○路62 號2
    樓，由其所僱藥劑師陳淑良、康許阿鳳等負責之「平安藥局
    」取藥，或宅配給訂購之減肥病患（此吳政德、陳淑良、康
    許阿鳳等所涉本件違反藥事法犯行部分，另經臺灣板橋地方
    法院檢察署檢察官偵查後，於99年3 月19日以99年度偵字第
    903 號緩起訴處分在案）。嗣因於97年12月間，有「諾美婷
    」藥品之在臺代理商人員，發現「吳政德耳鼻喉科診所」有
    開立處方「諾美婷」偽藥之情，經檢舉由法務部調查局臺北
    縣調查站人員循線調查後，於98年7 月14日下午2 時35分許
    ，至上址「吳政德耳鼻喉科診所」、「平安藥局」依法搜索
    ，查扣得如附表一編號1 至9 、附表二編號1 至8 、11所示
    吳政德所有向王海泓所購得含有「Sibutramine 」成分之上
    開膠囊偽藥，因而查悉上情。
二、案經法務部調查局臺北縣調查站（因臺北縣改制為新北市，
    現更名為「新北市調查站」）移送臺灣板橋地方法院檢察署
    檢察官偵查起訴。
    理  由
一、訊據被告王海泓固不否認有於上開時地，多次販賣上開膠囊
    偽藥給吳政德獲利之事實，惟另辯稱：本件伊販賣給吳政德
    之上開偽藥，係伊於94年間被查獲前案，該次於93年間向徐
    崇信、張榮昌購買的同一批貨，因伊賣給吳政德之這批貨並
    無印有商標，所以前案檢察官並未詢問查扣，伊留下後至97
    年初才又開始販賣這些偽藥給吳政德，到98年為警查獲這段
    期間，伊共賣了約400 萬元的藥給吳政德云云。被告之辯護
    人則為被告辯護稱：本件被告被訴販賣之偽藥，既是與被告
    前案於94年間被查獲之偽藥同一批，向同一人所販入，其販
    賣偽藥之罪責，於販入之時即已完成，至於販入後轉售予何
    人，均不影響其販賣既遂之罪，而本件被告轉售給吳政德之
    犯罪時間均在前案判決98年8 月6 日確定前之審理期間，與
    前案犯罪事實有同一性，所以應為前案確定判決效力所及，
    依法應諭知免訴云云。然查：
    (一)本件被告上揭犯罪事實，業據被告王海泓供認不諱，核與
      證人吳政德於調詢、偵查及本院審理時證述向被告王海泓
      購買上開膠囊偽藥之起迄期間、次數頻率、價格、數量等
      情節均大致相符吻合（證人於調詢之陳述，被告及辯護人
      均不爭執其證據能力，依刑事訴訟法第159 條之5 規定，
      得為證據），並有法務部調查局臺北縣調查站98年7 月14
      日分別於上址吳政德耳鼻喉科診所、平安藥局等搜索、扣
      押筆錄、法務部調查局98年8 月10日調科壹字第09800416
      920 號查獲偽藥鑑定書、行政院衛生署藥物食品檢驗局98
      年9 月4 日藥檢壹字第0980015476號函及檢附之查獲偽藥
      檢驗報告書、行政院衛生署98年9 月18日衛署藥字第0980
      026272號函及檢附之送驗偽藥檢體判定結果說明表等附卷
      可稽、暨扣案如附表一編號1 至9 、附表二編號1 至8 、
      11所示吳政德所有向王海泓所購得含有「Sibutramine 」
      成分之上開膠囊偽藥扣案可資佐證。
    (二)被告及辯護人雖辯稱、辯護上開意旨云云，惟查本件查扣
      之如附表一、二所示之膠囊偽藥，其外觀均無印有「諾美
      婷」之商標或文字，核與被告前案智慧財產法院98年度刑
      智上更(一)字第23號案件，查扣販賣之膠囊偽藥係印有「諾
      美婷」商標之偽藥已有不同，再稽之證人張榮昌於本院審
      理時證稱：伊等於上開前案買給王海泓之諾美婷偽藥，係
      盒裝，每盒有兩排鋁箔包裝偽藥，大約是20顆，除盒裝外
      ，伊記憶中沒有其他包裝樣式，亦無散裝，（經提示）本
      件扣案之偽藥，包裝與伊前案賣給王海泓不同，記憶中應
      該不是伊等賣給王海泓等語（見本院99年12月1 日審判筆
      錄9 至13頁），亦不足證明被告本件販賣予吳政德之偽藥
      ，係與上開前案向徐崇信、張榮昌所購之偽藥。況按藥事
      法第83條第1 項所謂「販賣」，固係指明知其為偽藥或禁
      藥，意圖販賣而有販入或賣出之行為而言，其販入及賣出
      之行為，不必二者兼備，有一即屬成立，但販賣罪之成立
      ，應包含販入、賣出及販入後復行賣出三種，故購入後分
      次於第一次賣出時，固只成立一個販賣罪，但其後之各次
      分賣之行為，亦均與販賣之構成要件該當，仍應各自單獨
      成立一販賣行為，是本件縱被告上開所辯屬實，其本件販
      賣予吳政德之偽藥均係其前案同一批販入之偽藥，然本件
      販賣偽藥行為，係其於上開前案案件94年1 月19日查獲後
      ，間隔已有三年後才又再犯，其販賣行為及犯意顯均與前
      案無涉，應屬另犯之行為，且依上所述，其後多次之分賣
      行為，除第一次賣出行為與販入行為結合為一販賣行為外
      ，其後各次販賣行為均各自獨立成罪，從而被告及辯護人
      上開所辯云云，顯不足採。
    綜上所述，本件事證已臻明確，被告上開犯行均堪認定，應
    予依法論科。
二、核被告王海泓上開所為，其自97年初某日起，平均每一至二
    個月間，各販賣數千顆至2 萬顆不等數量之上開膠囊偽藥給
    吳政德，至98年6 月間止，以上開每一至二個月販賣之頻率
    計算，平均每三個月應有2 次，97年全年即應有8 次，98年
    1 月至6 月間，則應有4 次，合計共應有12次，是其此12次
    行為，均係犯藥事法第83條第1 項之販賣偽藥罪。又其上開
    販賣「RED 」深藍白色膠囊、「ELS 」藍紫色膠囊等偽藥部
    分，起訴書雖漏未敘及，惟此部分係其上開各次販賣偽藥行
    為之一部，為起訴效力所及，本院得併予審究，附此敘明。
    又被告前曾於98年間因犯施用毒品不能安全駕駛之公共危險
    案件，經本院以98年度交簡字第178 號判決，判處有期徒刑
    四月確定，其後於98 年4月9 日易科罰金執行完畢，有臺灣
    高等法院被告前案紀錄表在卷可稽，另依上述被告最後一次
    販賣行為係於98年6 月間某日，是被告前受有期徒刑執行完
    畢後，於五年以內故意再犯本件98年6 月間該次有期徒刑以
    上之販賣偽藥罪，此部分行為應為累犯，應依刑法第47條第
    1 項規定，加重其刑。又按所謂集合犯係指犯罪構成要件之
    行為，依其本質、犯罪目的或社會常態觀之，通常具有反覆
    、繼續之特性，此等反覆、繼續實行之行為，於自然意義上
    雖係數行為，但依社會通念，法律上應僅為一總括之評價，
    法律乃將之規定為一獨立之犯罪類型，而為包括一罪，故犯
    罪是否為包括一罪之集合犯，客觀上，應斟酌其法律規定之
    本來意涵、實現該犯罪目的之必要手段、社會生活經驗中該
    犯罪實行常態及社會通念；主觀上，則視其是否出於行為人
    之一次決意，並秉持刑罰公平原則等情形，加以判斷；而刑
    法上有關販賣之罪（包括販賣毒品、槍械、偽藥、禁藥等）
    ，在立法者預定之構成要件類型上，並非屬於必須反覆或延
    續實行始能成立之犯罪，且該等販賣行為，常有單一或偶發
    性販賣之情形，亦非絕對具有反覆、延續實行之特徵，本件
    被告上開多次販賣偽藥行為，係為實現牟利之犯罪目的，依
    吾人生活經驗，其犯罪之實行，固以反覆、繼續為常態，然
    其上開長期先後多次販賣偽藥行為，顯非於密切接近之時間
    、地點接續實行，且其犯罪時間非短、次數不少，依一般社
    會通念，尚難認以評價為集合犯之包括一罪為適當，是其上
    開12次所為販賣偽藥之行為，應均係基於各別之犯意為之，
    應予分論併罰。爰審酌被告前已有二次販賣偽藥犯行經法院
    判刑確定，仍不知悔改，再犯本件多次販賣偽藥行為，所獲
    不法利益亦甚詎，且為貪圖私利竟不顧對社會民眾健康之戕
    害，而犯後仍飾詞卸責之態度等一切情狀，就其各次行為各
    量處如主文所示之刑，並定其應執行之刑。至扣案如附表一
    編號1 至9 、附表二編號1 至8 、11所示含有「Sibutramin
    e 」成分之上開膠囊偽藥，係被告已販賣予吳政德，已非被
    告所有之物，亦非違禁物，無從依刑法第38條規定宣告沒收
    ，又藥事法第79條第1 項雖規定有「查獲之偽藥或禁藥，沒
    入銷燬之」，惟上述沒入銷燬之規定，係列於藥事法第8 章
    「稽查及取締」內，而非列於第9 章之「罰則」，其性質應
    屬行政秩序罰，屬行政機關依行政程序科罰之權限，法院亦
    不得越權於判決內諭知沒入銷燬，是本件上開扣案之膠囊偽
    藥，本院無從併予宣告沒收；另其餘扣案如附表一、二所示
    之物，則與本件被告販賣偽藥行為無涉，故亦無從宣告沒收
    ，附此敘明。
據上論斷，應依刑事訴訟法第299 條第1 項前段，藥事法第83條
第1 項，刑法第11條前段、第47條第1 項、第51條第5 款，判決
如主文。
本案經檢察官陳怡親到庭執行職務
中    華    民    國   100    年    1     月    28    日
                刑事第七庭  審判長法  官  彭  全  曄
                                  法  官  林  鈺  琅
                                  法  官  張  兆  光
以上正本證明與原本無異。
如不服本判決應於收受送達後十日內向本院提出上訴書狀，並應
敘述具體理由；其未敘述上訴理由者，應於上訴期間屆滿後二十
日內向本院補提理由書（均須按他造當事人之人數附繕本）「切
勿逕送上級法院」。
                                  書記官  蘇  宥  維
中    華    民    國   100    年    1     月    28    日
附錄本案論罪科刑法條全文：藥事法第83條
-------------------------------------------------------
附表一：98.07.14在臺北縣新莊市○○○路60號「吳政德耳鼻喉
        科診所」查扣之物品
┌─┬──────┬───┬───┬──┬───────┐
│編│扣案物品名稱│數  量│所有人│查扣│備          註│
│號│            │      │      │編號│              │
├─┼──────┼───┼───┼──┼───────┤
│01│減肥藥RED1  │45包  │吳政德│E-20│每包1000粒    │
│  │（藍白膠囊）│      │      │    │              │
├─┼──────┼───┼───┼──┼───────┤
│02│減肥藥RED1  │45包  │吳政德│E-21│每包1000粒    │
│  │（藍白膠囊）│      │      │    │              │
├─┼──────┼───┼───┼──┼───────┤
│03│減肥藥RED1  │45包  │吳政德│E-22│每包1000粒    │
│  │（藍白膠囊）│      │      │    │              │
├─┼──────┼───┼───┼──┼───────┤
│04│減肥藥RED1  │45包  │吳政德│E-23│每包1000粒    │
│  │（藍白膠囊）│      │      │    │              │
├─┼──────┼───┼───┼──┼───────┤
│05│減肥藥RED1  │3粒   │吳政德│E-42│(1)取樣檢驗，驗│
│  │（藍白膠囊）│      │      │    │  餘1 粒      │
│  │            │      │      │    │(2)驗有「Sibutr│
│  │            │      │      │    │  amine 」成分│
├─┼──────┼───┼───┼──┼───────┤
│06│減肥藥RED2  │70包  │吳政德│E-17│每包1000粒    │
│  │（綠白膠囊）│      │      │    │              │
├─┼──────┼───┼───┼──┼───────┤
│07│減肥藥RED2  │60包  │吳政德│E-18│每包1000粒    │
│  │（綠白膠囊）│      │      │    │              │
├─┼──────┼───┼───┼──┼───────┤
│08│減肥藥RED2  │60包  │吳政德│E-19│每包1000粒    │
│  │（綠白膠囊）│      │      │    │              │
├─┼──────┼───┼───┼──┼───────┤
│09│減肥藥RED2  │3粒   │吳政德│E-43│(1)取樣檢驗，驗│
│  │（綠白膠囊）│      │      │    │  餘1 粒      │
│  │            │      │      │    │(2)驗有「Sibutr│
│  │            │      │      │    │  amine 」成分│
├─┼──────┼───┼───┼──┼───────┤
│10│減肥藥      │15包  │吳政德│E-24│已包裝之病患減│
│  │            │      │      │～  │肥藥包，內含有│
│  │            │      │      │E-38│上開RED1、RED2│
│  │            │      │      │    │等減肥藥      │
├─┼──────┼───┼───┼──┼───────┤
│11│酷兒橙膠囊狀│7罐   │吳政德│E-39│(1)每罐1000粒  │
│  │食品        │      │      │    │(2)已於98.10.05│
│  │            │      │      │    │  發還吳政德  │
├─┼──────┼───┼───┼──┼───────┤
│12│減肥藥（酷兒│3粒   │吳政德│E-41│(1)取樣檢驗，驗│
│  │橙膠囊狀食品│      │      │    │  餘1 粒      │
│  │，深藍灰膠囊│      │      │    │(2)驗無「Sibutr│
│  │）          │      │      │    │  amine 」成分│
├─┼──────┼───┼───┼──┼───────┤
│13│對帳單      │7本   │吳政德│E-1 │宅配病患減肥藥│
│  │            │      │      │～  │之對帳單      │
│  │            │      │      │E-7 │              │
├─┼──────┼───┼───┼──┼───────┤
│14│郵政劃撥單  │2本   │吳政德│E-8 │宅配病患減肥藥│
│  │            │      │      │E-9 │藥費劃撥單    │
├─┼──────┼───┼───┼──┼───────┤
│15│訂貨明細    │2本   │吳政德│E-11│宅配病患減肥藥│
│  │            │      │      │E-12│訂貨明細      │
├─┼──────┼───┼───┼──┼───────┤
│16│藥品明細收據│1箱   │吳政德│E-16│病患處方藥單  │
├─┼──────┼───┼───┼──┼───────┤
│17│郵政跨行匯款│1本   │吳政德│E-13│廠商匯款資料明│
│  │申請書      │      │      │    │細            │
├─┼──────┼───┼───┼──┼───────┤
│18│匯款單      │1本   │吳政德│E-14│廠商匯款      │
├─┼──────┼───┼───┼──┼───────┤
│19│記帳本      │1本   │吳政德│E-15│診所帳目      │
├─┼──────┼───┼───┼──┼───────┤
│20│出貨單      │1本   │吳政德│E-10│榮績藥品公司（│
│  │            │      │      │    │榮久實業公司）│
│  │            │      │      │    │之藥品出貨單  │
├─┼──────┼───┼───┼──┼───────┤
│21│名片        │1張   │吳政德│E-40│榮績公司總經理│
│  │            │      │      │    │謝丞榮名片    │
└─┴──────┴───┴───┴──┴───────┘
附表二：98.07.14在臺北縣新莊市○○○路62號2 樓「平安藥局
        」查扣之物品
┌─┬──────┬───┬───┬──┬───────┐
│編│扣案物品名稱│數  量│所有人│查扣│備          註│
│號│            │      │      │編號│              │
├─┼──────┼───┼───┼──┼───────┤
│01│諾美婷（RED1│1罐   │吳政德│F-1 │              │
│  │，藍白膠囊）│      │      │    │              │
├─┼──────┼───┼───┼──┼───────┤
│02│諾美婷（RED1│2包   │吳政德│F-5 │              │
│  │，藍白膠囊）│      │      │    │              │
├─┼──────┼───┼───┼──┼───────┤
│03│諾美婷取樣（│5顆   │吳政德│F-10│(1)取樣檢驗，驗│
│  │RED1，藍白膠│      │      │    │  餘4 粒      │
│  │囊）        │      │      │    │(2)驗有「Sibutr│
│  │            │      │      │    │  amine 」成分│
├─┼──────┼───┼───┼──┼───────┤
│04│諾美婷（RED2│1罐   │吳政德│F-2 │              │
│  │，綠白膠囊）│      │      │    │              │
├─┼──────┼───┼───┼──┼───────┤
│05│諾美婷（RED2│2包   │吳政德│F-6 │              │
│  │，綠白膠囊）│      │      │    │              │
├─┼──────┼───┼───┼──┼───────┤
│06│諾美婷取樣（│5顆   │吳政德│F-11│(1)取樣檢驗，驗│
│  │RED2，綠白膠│      │      │    │  餘4 粒      │
│  │囊）        │      │      │    │(2)驗有「Sibutr│
│  │            │      │      │    │  amine 」成分│
├─┼──────┼───┼───┼──┼───────┤
│07│諾美婷（深藍│1包   │吳政德│F-7 │(1)取樣檢驗，原│
│  │白膠囊）    │      │      │    │  65粒，驗餘63│
│  │            │      │      │    │  粒          │
│  │            │      │      │    │(2)驗有「Sibutr│
│  │            │      │      │    │  amine 」成分│
├─┼──────┼───┼───┼──┼───────┤
│08│諾美婷（ELS │1包   │吳政德│F-8 │(1)取樣檢驗    │
│  │，藍紫膠囊）│      │      │    │(2)驗有「Sibutr│
│  │            │      │      │    │  amine 」成分│
├─┼──────┼───┼───┼──┼───────┤
│09│諾美婷取樣（│5顆   │吳政德│F-14│(1)取樣檢驗，驗│
│  │ELS ，藍紫膠│      │      │    │  餘4 粒      │
│  │囊）        │      │      │    │(2)驗無「Sibutr│
│  │            │      │      │    │  amine 」成分│
├─┼──────┼───┼───┼──┼───────┤
│10│諾美婷（RED │1罐   │吳政德│F-3 │(1)已於98.10.05│
│  │）          │      │      │    │  發還吳政德  │
│  │            │      │      │    │(2)驗無「Sibutr│
│  │            │      │      │    │  amine 」成分│
├─┼──────┼───┼───┼──┼───────┤
│11│諾美婷取樣（│5顆   │吳政德│F-9 │(1)取樣檢驗，驗│
│  │RED ，深藍白│      │      │    │  餘4 粒      │
│  │膠囊）      │      │      │    │(2)驗有「Sibutr│
│  │            │      │      │    │  amine 」成分│
├─┼──────┼───┼───┼──┼───────┤
│12│諾美婷      │1包   │吳政德│F-12│已於98.10.05發│
│  │            │      │      │    │還吳政德      │
├─┼──────┼───┼───┼──┼───────┤
│13│諾美婷取樣（│5顆   │吳政德│F-13│(1)取樣檢驗，驗│
│  │深藍灰膠囊）│      │      │    │  餘4 粒      │
│  │            │      │      │    │(2)驗無「Sibutr│
│  │            │      │      │    │  amine 」成分│
├─┼──────┼───┼───┼──┼───────┤
│14│平安藥局藥品│1本   │吳政德│F-4 │病患處方藥單  │
│  │明細收據    │      │      │    │              │
└─┴──────┴───┴───┴──┴───────┘